臺灣高雄地方法院刑事判決　　　　　　　 95年度訴字第995號
公　訴　人　臺灣高雄地方法院檢察署檢察官
被　　　告　甲○○
　　　　　　戊○○
共　　　同
指定辯護人　郭蔧萱律師
上列被告因強盜等案件，經檢察官提起公訴（95年度偵字第5669
號），本院判決如下：
    主    文
甲○○意圖為自己不法之所有，而搶奪他人之動產未遂，累犯，
處有期徒刑拾月。
戊○○無罪。
    事    實
一、甲○○前於民國93年間因竊盜案件，經本院以93年度簡字第
    4942號判處有期徒刑6 月確定，於94年11月9 日縮刑期滿執
    行完畢。詎仍基於為自己不法所有之意圖及傷害他人身體之
    犯意，於95年2 月16日凌晨1 時15分許，在丙○○（起訴書
    誤載為「陳『宗』霖」）所營位於高雄市○鎮區○○路213
    號「志旺超商」，為達到搶奪該超商收銀機內現金之目的，
    進入櫃臺內，徒手毆打值班店員乙○○頭部1 下，致乙○○
    受有頭部外傷併後枕部裂傷（傷口0.6 ×0.1 ×0.5 公分）
    之傷害；又甲○○原本雖欲趁乙○○突遭攻擊不及防備之際
    搶奪現金，然甲○○出手攻擊乙○○後，隨即為乙○○制伏
    在地而未得逞，並為嗣後獲報前往處理之員警當場逮捕。
二、案經乙○○訴由高雄市政府警察局前鎮分局報請臺灣高雄地
    方法院檢察署檢察官偵查起訴。
    理    由
壹、程序部分：
一、按被告以外之人於審判外之陳述，雖不符前4 條之規定，而
    經當事人於審判程序同意作為證據，法院審酌該言詞陳述或
    書面陳述作成時之情況，認為適當者，亦得為證據，刑事訴
    訟法第159 條之5 定有明文；其立法理由在於傳聞證據未經
    當事人之反對詰問予以核實，乃排斥其證據能力。惟當事人
    如放棄對原供述人之反對詰問權，於審判程序表示同意該等
    傳聞證據可作為證據，此時，法院除認該傳聞證據欠缺適當
    性外，自可承認其證據能力。
二、經查，關於本案屬於審判外陳述之傳聞證據，公訴人、被告
    甲○○、戊○○及其辯護人於審判程序均同意作為證據，且
    經本院審酌該證據作成情況均無不適當之情形，是依上開規
    定，認得作為本案證據。
貳、實體部分：
一、訊據被告甲○○固不否認有於前揭時、地毆打告訴人乙○○
    1 下之事實，並有阮綜合醫院診斷證明書1 份在卷可稽（見
    警卷第28頁），惟矢口否認有何搶奪犯行，辯稱：我沒有要
    搶劫，我只是要打乙○○云云。其辯護人則稱：若甲○○有
    取得財物之意圖，亦僅成立恐嚇取財云云。然查，乙○○於
    警、偵訊中已證稱：甲○○打我頭部1 下後，接著就往收銀
    機方向衝，手還一直伸向收銀機作勢要打開拿錢，我看到後
    就馬上抓住他的右手等語明確（見警卷第21頁、偵卷第30頁
    、院卷第210 、213 頁）；而甲○○確實有進入超商櫃臺內
    毆打乙○○之行為，亦經本院當庭勘驗案發當時錄影光碟無
    誤，有95年7 月18日勘驗筆錄可憑（見院卷第128 頁）；則
    甲○○若僅意在攻擊乙○○，大可站在櫃臺前方趁乙○○不
    備而下手，且更易於下手後逃脫，然甲○○卻選擇以進入櫃
    臺此種必定會引起乙○○注意之方式，顯然其目的不單純只
    為傷害乙○○；加以甲○○於攻擊後復有將手伸向收銀機之
    舉動，已如前述，又其於警、偵訊及本院審理之初均坦承係
    為搶奪現金之目的始進入櫃臺（見警卷第8 、9 頁、見偵卷
    第20頁），可見甲○○嗣後改稱僅意在傷害乙○○、其辯護
    人稱甲○○係為恐嚇乙○○始出手攻擊云云，均不足採；況
    且，由甲○○僅有攻擊乙○○頭部1 下之舉動，客觀上亦難
    認為係對乙○○為惡害之「通知」，自與恐嚇取財犯行並不
    相當。此外，復有證人即「志旺超商」負責人丙○○之證述
    、現場位置圖1 份、照片4 張可憑（見警卷第18、37頁、偵
    卷第30、33頁）；從而，本案事證明確，甲○○犯行堪予認
    定。
二、按行為後法律有變更者，適用行為時之法律，但行為後之法
    律有利於行為人者，適用最有利於行為人之法律，刑法第2
    條第1 項定有明文。查被告行為後，如附表所示被告論罪科
    刑所應適用之刑法條文，業於94年2 月2 日修正公布，並於
    95年7 月1 日生效施行；經比較新舊法結果，認修正施行後
    之現行刑法條文規定並未較有利於行為人；是依前開說明，
    本案自應適用修正施行前之刑法條文而為處斷。
三、核被告甲○○所為，係犯刑法第325 條第3 項、第1 項之搶
    奪未遂罪、同法第277 條第1 項之傷害罪。按搶奪罪以乘人
    不及抗拒，公然掠取其財物為成立要件，雖掠奪之際或不免
    於暴行，然與強盜罪之暴行，必須至使人不能抗拒之情形，
    迥然有別，最高法院32年上字第2181號判例可資參照。經查
    ，被告甲○○僅有毆打乙○○頭部1 下之行為，隨即為告訴
    人乙○○制伏等情，業經乙○○於本院審理時到庭證稱：甲○○打我1 下後，馬上就被我輕易控制住，過程中他也沒有
    再對我攻擊等語（見院卷第212 、214 頁）；核與證人丙○○所證：我聽到外面有喊叫聲，出去時就看到甲○○已經被
    乙○○壓在地板上，但不斷掙扎要爬起來，我們就合力把他
    壓在地上，等到他完全不再掙扎才換我一個人壓制，乙○○
    則去報警；整個過程甲○○一直試著要爬起來但都沒有出手
    攻擊，我雖然有受傷，但不是甲○○造成，而是被櫃子上掛
    勾弄傷的。我之前所謂甲○○有與我、乙○○扭打就是指甲○○想爬起來，而我們一起從背部壓住他的情形等語相符（
    見院卷第215 、217 頁）。可見甲○○客觀上毆打乙○○1
    拳之行為，尚未達到足以抑壓乙○○抗拒，使其喪失意思自
    由之程度，嗣後亦無脫免逮捕而施強暴脅迫之行為；又由其
    於行為被發覺後即停止攻擊未再出手之情事以觀，可印證甲○○主觀上原本即無採用使人不能抗拒行為之意。是甲○○
    所為顯然僅係單純之搶奪行為，公訴人認被告所為係犯強盜
    罪、準強盜罪，容有誤會，惟因起訴之基本事實相同，爰變
    更起訴法條。甲○○已著手於搶奪行為而未得財，為未遂犯
    ；又甲○○毆打乙○○頭部之行為，係為達到分散注意力，
    以趁乙○○不備搶奪收銀機財物之目的，兩者間有方法目的
    之牽連關係，應從一重之搶奪未遂罪論處。
四、被告甲○○前於93年間因竊盜案件，經本院以93年度簡字第
    4942號判處有期徒刑6 月確定，於94年11月9 日縮刑期滿執
    行完畢，有卷附臺灣高等法院被告前案紀錄表可按，其受有
    期徒刑執行完畢，5 年內再犯有期徒刑以上之罪，為累犯，
    應依法加重其刑；再者，甲○○已著手於搶奪行為之實施，
    惟尚未得手，其犯罪係屬未遂，爰依刑法第25條第2 項之規
    定，按既遂之刑度減輕其刑，並依法先加後減之。又甲○○
    係徒手攻擊乙○○頭部等情，已經本院當庭勘驗案發當時錄
    影光碟無誤，有95年7 月18日勘驗筆錄可憑（見院卷第128
    頁）；證人乙○○雖稱係遭甲○○持安全帽毆打云云，然其
    嗣於本院審理時已證稱：我沒有看到甲○○拿安全帽打我，
    是我被打後轉身過去看到甲○○手上有拿安全帽，所以認為
    是甲○○持安全帽打我等語（見院卷第210 至213 頁），可
    見乙○○並未親眼見到甲○○持安全帽攻擊，則當日案發狀
    況自應以錄影光碟所攝錄之影像及本院勘驗結果為準；則公
    訴人認甲○○係持安全帽毆打乙○○，容有未洽。另甲○○
    於被發覺後未再反擊，即為乙○○、丙○○制伏，已如前述
    ；又甲○○係獨自犯本案（詳見下述參），是公訴人認甲○○復有與乙○○、丙○○扭打行為，並致丙○○成傷，及與
    被告戊○○共犯本案，均有誤會，併此敘明。
五、爰審酌被告甲○○有妨害公務、妨害兵役、竊盜、毒品前科
    ，素行不良，又年輕力壯，本不應貪取非分之財，詎以傷害
    他人身體方式，欲趁乙○○不備而下手搶奪財物，惡性非輕
    ，並可見其不知尊重他人財產權益，亦無自食其力觀念，所
    為更嚴重影響社會治安，侵犯人身安全；且否認犯行，未見
    悔意；惟念其係一時失慮，造成實害非鉅，丙○○已表示願
    意原諒等一切情狀，量處如主文所示之刑，資為懲儆。至於
    扣案甲○○所有安全帽1 頂，並非甲○○犯本案所用之物，
    業如前述，爰不予宣告沒收。
參、無罪部分：
一、公訴意旨略以：被告戊○○與甲○○基於意圖為自己不法所
    有及傷害他人身體之犯意聯絡，於95年2 月16日凌晨1 時15
    分許，一同前往高雄市○鎮區○○路213 號「志旺超商」，
    由戊○○站立在櫃臺旁把風，甲○○則手持安全帽闖入櫃臺
    ，以安全帽猛擊店員乙○○頭部，致乙○○受有頭部外傷併
    後枕部裂傷而不能抗拒，甲○○並衝向收銀機，欲強盜置放
    在收銀機內之現金，惟經乙○○大喊「搶劫」而拉扯制止而
    未得手，因認戊○○涉有刑法第328 條第3 項、第1 項之強
    盜未遂罪、同法第277 條第1 項之傷害罪嫌云云。
二、按犯罪事實應依證據認定之，無證據不得認定其犯罪事實；
    不能證明被告犯罪者，應諭知無罪之判決，刑事訴訟法第15
    4 條第2 項、第301 條第1 項分別定有明文。次按刑法上所
    謂共同正犯，以有意思之聯絡及行為之分擔為要件。
三、本件公訴人認被告戊○○涉有刑法強盜、傷害罪嫌，係以戊○○之供述、告訴人乙○○之指訴、現場圖、現場照片，及
    戊○○、甲○○兩人對於案發時戊○○所在位置供述不符為
    其論據，而認被告戊○○與甲○○間有犯意聯絡、行為分擔
    。訊據戊○○則堅詞否認有何上述犯行，辯稱：當天是與我
    先生甲○○一起去買飲料，根本不知道甲○○要做什麼等語
    。經查：
  (一)證人乙○○於警、偵訊雖證稱：戊○○、甲○○進入超商後
    就在櫃臺前逛來逛去，甲○○還一直往收銀機方向看，戊○○則看著甲○○，我覺得很奇怪就緊盯著他們，發現兩人有
    小聲交談，後來甲○○突然衝進櫃臺，戊○○則在櫃臺旁一
    直看沒說話，樣子看起來像在把風等語（見警卷第21頁、偵
    卷第30頁）。然依其上開所言，尚無從推斷戊○○、甲○○
    小聲交談之內容係與本案犯行相關，更無以認定戊○○與甲○○間就本案犯行，確有犯意聯絡存在；且甲○○於本院審
    理時亦證稱：我們不是事先說好要一起去搶劫，在店內也沒
    有商談要搶劫超商的事等語（見院卷第93頁），核與其於警
    、偵訊所稱：因為我身上沒有錢，才臨時起意要搶劫，戊○○並不知情等語（見警卷第9 頁、偵卷第20頁），及被告戊○○自始所稱對本案全然不知情之辯解相符（見警卷第14頁
    、偵卷第20頁）；而證人乙○○、丙○○則分別證稱：在我
    制伏甲○○後，戊○○並沒有向外逃跑等語（見院卷第21 2
    頁），及稱：壓制甲○○過程，戊○○並沒有向外逃跑，但
    看起來像受到驚嚇的樣子等語（見院卷第216 頁），益徵戊○○所辯其不知情等語係屬可採，才會在本案搶奪犯行發生
    後面露驚恐之色，復未立即逃逸。另乙○○前開所謂「戊○○看起來像在把風」等語，則顯屬臆測之詞；衡情若單純就
    陌生人站立不動之姿態，係無法窺測所為之目的，況且乙○○與戊○○非熟識至僅由戊○○肢體語言、細微動作即可知
    其內心真意之程度，參以戊○○當時係流露恐懼神色，已如
    前述，則乙○○如何可認定此情狀下之戊○○即屬在為甲○○把風？故乙○○前揭非以本身實際經驗為基礎之所證，即
    不足以作為戊○○與甲○○間有犯意聯絡之認定依據。
  (二)依告訴人乙○○所繪製之現場圖，雖可知被告戊○○於案發
    時係站在櫃臺左前方，而依現場照片則可明瞭超商物品、設
    備所在位置，然此均與戊○○與甲○○間是否具有犯意聯絡
    、行為分擔無關，亦無從據以認定戊○○確有本案犯行。又
    公訴人雖以戊○○、甲○○兩人對於案發時戊○○所在位置
    供述不符，而認甲○○所為對戊○○有利之證言俱屬迴護之
    詞，不足採信。然甲○○進入櫃臺後既然意在搶奪收銀機內
    現金，則對於不在其視線範圍內之戊○○確切所在，自亦無
    暇分心注意；況且該櫃臺左側堆置有諸多雜物，並有鐵架設
    置，足以遮蔽櫃臺左前方之視線，有現場照片可參（見警卷
    第37頁），則甲○○在前述情況下無法指出當時戊○○確切
    所在位置，亦屬合理，尚難以此即遽認其所言關於戊○○部
    分均不足採信。
五、綜上所述，既無證據足以證明被告戊○○與甲○○間就前開
    犯行有何犯意聯絡，且戊○○實際上復未參與任何傷害、強
    盜之行為，即與得論以共犯之要件不符。此外，復查無其他
    積極證據足認戊○○有何被訴強盜、傷害罪嫌，揆諸首揭法
    條及判例意旨，應諭知戊○○無罪之判決。
據上論斷，應依刑事訴訟法第299 條第1 項前段、第300 條、第
301 條第1 項、刑法第2 條第1 項前段、第325 條第3 項第1 項
、第277 條第1 項、第25條第2 項、第47條第1 項，修正前刑法
第55條，判決如主文。
本案經檢察官丁○○到庭執行職務。
中　　華　　民　　國　　96　　年　　1 　　月　　30　　日
                  鳳山刑事第二庭  審判長法  官  黃建榮
                                        法  官  譚德周
                                        法　官  洪珮婷
以上正本證明與原本無異。
如不服本判決，應於收受送達後10日內向本院提出上訴書狀。
中　　華　　民　　國　　96　　年　　1 　　月　　30　　日
　　　　　　　　　　　　　　　　　　　　書記官  賴朱梅
┌───────────────────────────────────────────────┐
│附表：                                                                                        │
├──────┬─────────────┬─────────────┬───────┬────┤
│相關變更條文│行為時法（下稱舊法）之內容│裁判時法（下稱新法）之內容│比  較  理  由│備    註│
├──────┼─────────────┼─────────────┼───────┼────┤
│ 【牽連犯】 │第55條後段：犯一罪而其方法│（刪除）                  │新法刪除牽連犯│被告所犯│
│修正前刑法第│或結果之行為犯他罪名者，從│                          │之規定        │2 罪，依│
│55條→現行刑│一重處斷。                │                          │              │新法須分│
│法刪除該規定│                          │                          │              │論併罰，│
│            │                          │                          │              │依舊法僅│
│            │                          │                          │              │從一重論│
│            │                          │                          │              │處，是舊│
│            │                          │                          │              │法有利。│
└──────┴─────────────┴─────────────┴───────┴────┘
附錄本判決論罪之法條：
中華民國刑法第325條第1 項、第3項
意圖為自己或第三人不法之所有，而搶奪他人之動產者，處 6 月
以上 5 年以下有期徒刑。
第 1 項之未遂犯罰之。
中華民國刑法第277 條第1 項
傷害人之身體或健康者，處3 年以下有期徒刑、拘役或1 千元以
下罰金。
